臺灣臺中地方法院刑事判決
111年度侵訴字第144號
公  訴  人  臺灣臺中地方檢察署檢察官
被      告  AB000-A111019G（真實姓名、年籍均詳卷）
指定辯護人  凃國慶律師（義務辯護律師）
上列被告因妨害性自主案件，經檢察官提起公訴（111 年度偵字
第14216 、23068 號），本院判決如下：
    主    文
AB000-A111019G犯乘機性交罪，處有期徒刑貳年。緩刑伍年，並
應於緩刑期間，依如附件調解程序筆錄所示之給付方法，支付損
害賠償，另向檢察官指定之政府機關、政府機構、行政法人、社
區或其他符合公益目的之機構或團體，提供貳佰小時之義務勞務
，及接受執行機關所舉辦之法治教育捌場次；緩刑期間付保護管
束。
    犯罪事實
一、AB000-A111019G（民國89年生，真實姓名、年籍均詳卷，下
    稱甲男）與AB000-A111019（88年生，真實姓名、年籍均詳
    卷，下稱甲女）之胞妹AB000-A111019A（真實姓名、年籍均
    詳卷，下稱乙女）為男女朋友，甲女與其父AB000-A111019B
    （真實姓名、年籍均詳卷，下稱乙男）、其母AB000-A11101
    9C（真實姓名、年籍均詳卷，下稱丙女）、其弟AB000-A111
    019D（真實姓名、年籍均詳卷，下稱丙男）、乙女同住在臺
    中市區（地址詳卷），而甲男若有至上址住所借宿係睡在乙
    女之房間。緣甲男於111 年1 月10日凌晨1 時2 分許與乙女
    一起返回上址，並與甲女、乙男、丙男、AB000-A111019E（
    真實姓名、年籍均詳卷，即甲女任職餐廳之店員，起訴書誤
    載為店長，下稱丁男）共同在上址住所客廳打麻將，其後丙
    女、乙男、甲女、乙女、丙男陸續回去自己之房間就寢，至
    丁男於該日凌晨5 時59分許與甲男共飲啤酒後，即於該日凌
    晨6 時9 分許至丙男之房間就寢，而甲男於該日凌晨6 時38
    分許進入乙女之房間未久，又步出房間至客廳清理先前打翻
    之啤酒，復返回乙女之房間內，並脫去上衣、外褲而僅著內
    褲，再以手伸入乙女之內褲內，欲與乙女發生性行為，然乙
    女推開甲男以此表示拒絕後，詎料甲男明知甲女獨自在房間
    內熟睡，竟基於乘機性交之犯意，步出乙女之房間而走至甲
    女之房間欲開門進入前，於該日凌晨6 時48分51秒走向監視
    器並以手撥動監視器鏡頭，再於該日凌晨6 時49分4 秒推開
    甲女之房門而進入房間內，乘甲女不知抗拒之際，先親吻熟
    睡中甲女之耳朵、嘴巴，隨即將手伸入甲女之內褲並撫摸甲
    女之陰蒂，而為性交行為1 次得逞。其後於甲女感覺疼痛而
    驚醒並口出「很痛」一語，且甲男回稱「很痛喔」等語後，
    甲女發現此非其男友AB000-A111019F（真實姓名、年籍均詳
    卷，下稱戊男）之聲音，遂用腳將甲男踢開，甲男乃於該日
    凌晨6 時50分54秒走出甲女之房間，復於該日凌晨6 時51分
    2 秒返回乙女之房間內，再於該日凌晨6 時53分53秒打開甲
    女之房門，並站在門口詢問「乙女呢？」後，即關上房門而
    返回乙女之房間內。嗣甲女將被害經過告知乙男、丙女、戊
    男，乙男遂調閱上址住所內之監視器畫面觀看，隨即報警處
    理，始悉上情。
二、案經甲女訴由臺中市政府警察局太平分局報告臺灣臺中地方
    檢察署檢察官偵查起訴。
    理  　由
壹、程序事項
一、按本法所稱性侵害犯罪，係指觸犯刑法第221 條至第227 條
　　、第228 條、第229 條、第332 條第2 項第2 款、第334 條
　　第2 項第2 款、第348 條第2 項第1 款及其特別法之罪；又
　　因職務或業務知悉或持有性侵害被害人姓名、出生年月日、
  　住居所及其他足資識別其身分之資料者，除法律另有規定外
    ，應予保密，司法機關所製作必須公示之文書，不得揭露被
    害人之姓名、出生年月日、住居所及其他足資識別被害人身
    分之資訊，性侵害犯罪防治法第2 條第1 項、第12條分別定
    有明文。另性侵害犯罪防治法第12條及第13條第1 項所定其
    他足資識別被害人身分之資訊，包括被害人照片或影像、聲
    音、住址、親屬姓名或其關係、就讀學校與班級或工作場所
    等個人基本資料，性侵害犯罪防治法施行細則第6 條亦有明
    定。為免揭露或推論出告訴人甲女之身分，本案判決書關於
    告訴人及其父親、母親、胞妹、胞弟、店員、男友均僅記載
    代號，其等真實姓名、年籍資料均詳卷內之代號與真實姓名
    對照表（他字不公開卷第9 、19、27至39頁），合先敘明。
二、本判決所引用被告以外之人於審判外之陳述，檢察官、被告
    甲男、辯護人於本院準備程序、審理中均未聲明異議（本院
    卷第57至67、95至109 頁），本院審酌該等證據資料作成之
    情況，核無違法取證或其他瑕疵，且與待證事實有關連性，
    認為適當得為證據，依刑事訴訟法第159 條之5 規定，均有
    證據能力。
三、又本判決所引用之非供述證據，查無違反法定程序取得之情
    形，依刑事訴訟法第158 條之4 規定之反面解釋，均具有證
    據能力。
貳、實體認定之依據
一、上揭犯罪事實，業據被告於本院準備程序、審理時坦承不諱
    （本院卷第57至67、95至109 頁），核與證人即告訴人甲女
    、證人乙男、丙女、乙女、丙男、丁男、戊男於警詢、偵訊
    中所為證述大致相符（偵23068 號公開卷第19至24、25至30
    、31至39、41至49、51至55頁，他字公開卷第9 至15頁），
    並有告訴人手繪現場圖、指認犯罪嫌疑人紀錄表、犯罪嫌疑
    人指認表、監視器畫面截圖、內政部警政署刑事警察局111 
    年2 月9 日鑑定書、臺中市政府警察局太平分局刑案現場勘
    察報告、告訴人與證人丙女之手機通訊紀錄截圖等件在卷可
    參（他字不公開卷第53、55至57、75至87頁，偵23068 號不
    公開卷第77至79、81至107 、110 至139 頁），足認被告上
    開任意性自白與事實相符，洵堪採為論罪科刑之依據。
二、至公訴意旨雖認被告係基於強制性交之犯意，對告訴人為強
    制性行為，而該當強制性未遂之構成要件，然按刑法強制性
    交罪與乘機性交罪，其主要區別在於犯人是否施用強制力及
    被害人不能抗拒之原因如何造成，為其判斷標準，如被害人
    不能抗拒之原因，為犯人所故意造成者，應成立強制性交罪
    ，如被害人不能抗拒之原因，非出於犯人所為，且無共犯關
    係之情形，僅於被害人心神喪失或其他相類之情形不能抗拒
    時，犯人乘此時機予以性交者，則論以乘機性交罪（最高法
    院108 年度台上字第340 號判決意旨參照）。參諸證人甲女
    於偵訊時證稱：我於111 年1 月10日凌晨4 時6 分許和乙女
    用LINE通話後沒多久就睡著了，我沒感覺有人進來房間，後
    來感覺有人親我的耳朵跟嘴巴，還有用1 隻手伸進我的短褲
    、內褲，並摸我的外陰部，有摸到我的陰蒂，因為當時我睡
    的很熟，突然有點被驚醒，意識還沒完全恢復，對方從頭到
    尾都沒出聲音，因為他很粗魯，我的陰蒂被他摸得很痛，我
    那時候有說很痛，對方有複誦「很痛喔」，我就把他踹開，
    他就直接走出去，因為那個聲音不是我男友的聲音，我嚇到
    就醒來等語（他字公開卷第10、11頁），可認被告進入證人
    甲女之房間時，證人甲女正處於熟睡而不知抗拒之狀態，且
    此狀態並非出於被告所為；又遍查卷內現有事證，尚無證據
    足以證明被告為前述親吻證人甲女之耳朵、嘴巴，及將手伸
    入證人甲女之內褲內而撫摸證人甲女之陰蒂等行為時，其有
    對證人甲女施用何種強制力；何況起訴書犯罪事實欄未敘及
    被告有對證人甲女施用強制力，或以何種方式違反證人甲女
    之意願，並強行與證人甲女發生性交行為之情，而係記載「
    熟睡中之甲女」等語。準此，公訴意旨對被告係基於強制性
    交之意思，而對證人甲女為性交行為乙事，並未舉證加以證
    明，自不得驟以強制性交未遂罪責相繩。
三、另按刑法上性交既遂與未遂之區分，採接合說，衹須性器或
    性器以外之其他身體部位進入女陰，或使之接合，即屬既遂
    。又女性外陰部生殖器官，包括陰阜、大陰唇、小陰唇、陰
    蒂、前庭、陰道口、處女膜外側，凡以性器或性器以外之其
    他身體部位或器物進入大陰唇內側之性器之性侵入行為，均
    係刑法第10條第5 項所指之性交，並非以侵入陰道為必要（
    最高法院103 年度台上字第3790號、106 年度台上字第2226
    號判決意旨參照）。關於被告將手伸入證人甲女之內褲裡面
    而撫摸證人甲女之陰蒂一事，此經被告於警詢時供承在卷（
    他字不公開卷第64頁），佐以證人甲女於偵訊時證稱：有人
    親我的耳朵跟嘴巴，還有用1 隻手伸進我的短褲、內褲，並
    摸我的外陰部，有摸到我的陰蒂，因為他很粗魯，我的陰蒂
    被他摸得很痛，我那時候有說很痛，對方有複誦「很痛喔」
    等語甚明（他字公開卷第11頁），可證被告確有以手撫摸證
    人甲女的陰蒂，揆諸上開實務見解，當已合於刑法第10條第
    5 項所稱之性交行為無疑，縱使被告並未將其手指插入證人
    甲之陰道內，亦無解於其乘機性交既遂之罪責。從而，被告
    之辯護人於本院審理時為其辯護稱：就陰蒂部分，被告是否
    碰觸到性器官之外表或已進入，並未看到侵入之事證，因此
    既遂部分欠缺存在之結果，應對被告為有利之判斷等語（本
    院卷第107 頁），其所持法律見解，容非允洽，尚難憑採。
四、復按所謂中止犯，依刑法第27條第1 項前段之規定，係指「
    已著手於犯罪行為之實行，而因己意中止或防止其結果之發
    生者」而言；亦即，除了具備一般未遂犯的成立要件之外，
    必須行為人主觀上出於自願之意思，客觀上因而中止實行犯
    罪（未了未遂之中止）或防止其結果之發生（既了未遂之中
    止），結果之不發生，乃出於自願之中止行為，而非因外在
    非預期之障礙事由；主觀自願性之要件，是指「縱使我能，
    我也不要」，此乃與障礙未遂之區別（最高法院108 年度台
    上字第2649號判決意旨參照）。有關證人甲女因被告撫摸其
    陰蒂之動作感到疼痛而驚醒，遂口出「很痛」一語，且於被
    告回稱「很痛喔」等語後，證人甲女發現此非證人戊男之聲
    音，旋即用腳將被告踢開，被告因而離開證人甲女之房間等
    節，已如前述，足知被告係因證人甲女從睡夢中驚醒，為免
    東窗事發乃急於離去，顯非出於己意而中止其犯行；何況被
    告趁證人甲女熟睡而不知抗拒之際，以手撫摸證人甲女之陰
    蒂時，即已乘機性交既遂乙情，此經本院論斷如前，是被告
    既著手於乘機性交犯行且發生犯罪之結果而達既遂之程度，
    自無論以乘機性交未遂之餘地。是以，被告之辯護人於本院
    審理時為其辯護稱：如果被告當時不是因己意中止，他可以
    不回答，但不回答就露餡了，在此情形下，被告有因己意而
    中止的情形等語（本院卷第107 頁），其上開辯護意旨，顯
    與卷內客觀事證不符，洵非可採。
五、綜上所陳，本案事證已臻明確，被告及其辯護人前揭所辯各
    節均有未洽，委無足取。被告上開犯行，堪以認定，應依法
    論科。
參、論罪科刑
一、按「稱性交者，謂非基於正當目的所為之下列性侵入行為：
    一、以性器進入他人之性器、肛門或口腔，或使之接合之行
    為。二、以性器以外之其他身體部位或器物進入他人之性器
    、肛門，或使之接合之行為。」刑法第10條第5 項定有明文
    。申言之，祇需性器或性器以外之其他身體部位或器物與被
    害人性器、肛門或口腔接合，即屬性交既遂。又按對於男女
    利用其精神、身體障礙、心智缺陷或其他相類之情形，不能
    或不知抗拒而為性交者，刑法第225 條第1 項設有處罰之明
    文。其所謂相類之情形，係指被害人雖非精神、身體障礙、
    心智缺陷，但受性交時，因昏暈、酣眠、泥醉等相類似之情
    形，致無同意性交之理解，或無抗拒性交之能力者而言（最
    高法院101 年度台上字第5900號判決意旨參照）。本案被告
    以手撫摸證人甲女之陰蒂，且非基於任何正當目的所為，自
    已符合刑法第10條第5 項所規定之性交既遂要件；且被告係
    利用證人甲女熟睡而不知抗拒之機會為前開犯行，自屬對證
    人甲女為乘機性交行為。是核被告所為，係犯刑法第225 條
    第1 項之乘機性交罪。
二、另依現有卷存事證，無從認定被告有何實施強制手段之犯行
    乙情，業論斷如前，公訴意旨認被告涉犯刑法第221 條第2 
     項、第1 項之強制性交未遂罪嫌，自有未洽，爰於社會基
    本事實同一之範圍內，依刑事訴訟法第300 條規定，變更起
    訴法條為刑法第225 條第1 項之乘機性交罪，本院並於審理
    時告知上開變更後之罪名（本院卷第106 頁），自無礙於被
    告防禦權之行使，附此敘明。
三、被告於犯罪事實欄所載時、地，基於乘機性交之犯意，以手
    撫摸證人甲女之陰蒂前，其親吻證人甲女之耳朵、嘴巴等猥
    褻行為，應係本於同一乘機性交目的所為，其乘機猥褻之低
    度行為，應為乘機性交之高度行為所吸收，不另論罪。
四、復按刑法第59條之酌量減輕其刑，固須於犯罪之情狀有其特
    殊之原因與環境，在客觀上足以引起一般同情，顯可憫恕者
    ，始有其適用。惟其所謂「犯罪之情狀」與刑法第57條所謂
    「一切情狀」，並非有截然不同之領域，於裁判上酌減其刑
    時，本應就犯罪一切情狀，包括第57條所列舉之10款事項，
    予以全盤考量，審酌其犯罪有無顯可憫恕之事由，以為判斷
    （最高法院99年度台上字第4192號判決意旨參照）。被告所
    犯刑法第225 條第1 項之乘機性交罪，其法定刑為「3  年
    以上10年以下有期徒刑」，不可謂之不重，然涉犯此罪之犯
    罪情節卻不一而足，倘依被告之犯罪情狀處以3 年以下有期
    徒刑，即可達到懲戒被告、防衛社會之目的，自非不可依被
    告之犯罪情節、主觀惡性等予以綜合考量，並判斷是否有顯
    可憫恕之處，而適用刑法第59條規定酌量減輕其刑，以符合
    比例原則。衡諸被告涉犯乘機性交罪，固無足取，惟被告於
    本院審理期間終知坦承犯行、表示悔悟之意，並與證人甲女
    達成調解，有本院調解結果報告書、調解程序筆錄等附卷為
    憑（本院卷第87、91、92頁），可見被告尚非不知悔悟，並
    以積極態度謀求證人甲女之諒解，以示彌補其犯罪所生損害
    之真摯努力。綜上情節以觀，被告所為固應受責難，然已努
    力彌補其過錯、展現悔過之決心與誠意，尚非毫無可值憫恕
    之處，倘科予乘機性交罪之最低法定本刑即有期徒刑3  年
    ，將使被告人身自由遭受長期之剝奪，恐有刑罰過苛之虞，
    本院審酌上情，認應適用刑法第59條之規定予以酌減其刑。
五、爰以行為人之責任為基礎，審酌被告僅因一時性慾衝動，竟
    乘證人甲女熟睡而不知反抗之情況下，對證人甲女為乘機性
    交行為，卻未慮及證人甲女可能因此身心受創，被告所為實
    應非難；惟念及被告於本院審理期間終知悔悟而坦承犯行，
    並與證人甲女達成調解，有上開本院調解結果報告書、調解
    程序筆錄等在卷足按，故被告之犯後態度非無足取；參以，
    被告此前有不法犯行經法院判處拘役刑之情，有臺灣高等法
    院被告前案紀錄表存卷可查（本院卷證物袋）；兼衡被告於
    本院審理中自述之智識程度、生活狀況（本院卷第108  頁
    ），暨其犯罪之動機、目的、手段等一切情狀，量處如主文
    所示之刑。
六、再者，被告前未曾因故意犯罪受有期徒刑以上刑之宣告，有
    上揭臺灣高等法院被告前案紀錄表存卷可查，其因一時失慮
    ，致涉犯本案罪行，本院認其經此偵、審程序及科刑之宣告
    ，當知所警惕，而無再犯之虞；酌以，被告與證人甲女達成
    調解乙情，業如前述，可認被告尚有悔悟之心，並考量本院
    調解程序筆錄所示證人甲女表明如被告符合緩刑之要件，同
    意以調解條件給予被告附條件緩刑之宣告乙情，是本院認被
    告經此偵、審程序及科刑之宣告，當知所警惕，而無再犯之
    虞，所宣告之刑以暫不執行為適當，另慮及被告所處刑期及
    後續履行緩刑條件所需之時間，爰依刑法第74條第1 項第1 
    款規定，諭知緩刑5 年，以啟自新。又本院為使被告能於本
    案中深切記取教訓，避免其再度犯罪，強化其法治之觀念，
    爰諭知於緩刑期間，被告應依刑法第74條第2 項第3 款規定
    ，依如附件所示本院111 年度中司刑移調字第1660號調解程
    序筆錄所示之給付方法，支付損害賠償；並應依刑法第74條
    第2 項第5 款規定，向檢察官指定之政府機關、政府機構、
    行政法人、社區或其他符合公益目的之機構或團體提供200 
    小時之義務勞務；及依刑法第74條第2 項第8 款規定，接受
    執行機關舉辦之法治教育8 場次；且依刑法第93條第1  項
    第1 款、第2 款規定，諭知被告於緩刑期間付保護管束。倘
    被告於本案緩刑期間，違反上開所定負擔，且情節重大，足
    認有執行刑罰之必要，檢察官得依刑法第75條之1 第1 項第
    4 款規定，聲請撤銷緩刑之宣告，執行宣告刑，併此敘明。
肆、沒收
　　警方獲報而抵達證人甲女之上址住所時，雖當場扣得被告所
    有IPHONEXS手機1 支（IMEI：000000000000000），此有扣
    押筆錄、扣押物品目錄表、扣押物品收據等在卷可稽（他字
    不公開卷第67至70、71、73頁）。惟據被告於本院準備程序
    中表示：IPHONEXS手機1 支是我的，但是跟本案犯行無關等
    語（本院卷第65頁），且依現有卷存事證，尚無從證明該扣
    案物與被告所涉本案犯行具有關聯性，故不予宣告沒收。　
據上論斷，應依刑事訴訟法第299 條第1 項前段、第300 條，刑
法第225 條第1 項、第59條、第74條第1 項第1 款、第2 項第3 
 款、第5 款、第8 款、第93條第1 項第1 款、第2 款，判決如
主文。
本案經檢察官廖聖民提起公訴，檢察官甲○○到庭執行職務。
中　　華　　民　　國 　111　　年　　10　　月　　18　　日
                  刑事第十三庭　審判長法　官  劉敏芳

　　　　　　　　　　　　　　　　　　　法　官　簡佩珺　

　　　　　　　　　　　　　　　　　　　法　官  劉依伶
以上正本證明與原本無異。
如不服本判決應於收受送達後20日內向本院提出上訴書狀，並應
敘述具體理由；其未敘述上訴之理由者，應於上訴期間屆滿後20
日內向本院補提理由書（均須按他造當事人之人數附繕本）「切
勿逕送上級法院」。
告訴人或被害人如不服判決，應備理由具狀向檢察官請求上訴，
上訴期間之計算，以檢察官收受判決正本之日起算。
　　　　                              書記官  盧弈捷
中　　華　　民　　國 　111　　年　　10　　月　　18　　日
附錄本案論罪科刑法條：
中華民國刑法第225條
（乘機性交猥褻罪）
對於男女利用其精神、身體障礙、心智缺陷或其他相類之情形，
不能或不知抗拒而為性交者，處3年以上10年以下有期徒刑。
對於男女利用其精神、身體障礙、心智缺陷或其他相類之情形，
不能或不知抗拒而為猥褻之行為者，處6月以上5年以下有期徒刑
。
第1項之未遂犯罰之。

附件：本院111 年度中司刑移調字第1660號調解程序筆錄。